臺灣花蓮地方法院刑事判決　　　　　　　　　　　　　　九十年度訴字第一八二號
　　公　訴　人　臺灣花蓮地方法院檢察署檢察官
　　被　　　告　乙○○
　　選任辯護人　陳正忠
右列被告因偽證案件，經檢察官提起公訴（九十年度偵字第九四八號），本院判決如
左：
    主  文
乙○○證人，於檢察官偵查時，於案情有重要關係之事項，供前具結，而為虛偽陳述
，處有期徒刑肆月。
    事  實
一、乙○○明知其於民國八十九年十月一日凌晨，曾為其前任男友丙○○開啟其姑姑
    甲○○承租供其居住位於花蓮縣吉安鄉○里○街八一號居所大門，讓丙○○入內
    ，竟於九十年一月十九日上十一時五十分許，在台灣花蓮地方法院檢察署第二偵
    查庭內，於該署九十年度偵字第五十號丙○○妨害自由案件檢察官偵查時，就丙○○是否無故侵入甲○○所承租之上址住宅之案情有重要關係之事項，具結後證
    稱：「（被告丙○○侵入你東里四街住處之經過情形？）我當時在睡覺，我不曉
    得。」、「至於他（指丙○○）為何來我房間，我不知道。」、「我沒有替他開
    門」等語，而為虛偽之陳述，以圖影響該案件之偵查結果。
二、案經丙○○提出告發，並由臺灣花蓮地方法院檢察署檢察官自動檢舉偵查起訴。
    理  由
一、按刑事訴訟法第一百八十條第一項第一款規定：證人現為或曾為被告或自訴人之
    配偶、五親等內之血親、三親等內之姻親或家長、家屬者，得拒絕證言。又同法
    第一百八十六條第四款規定：證人有第一百八十條第一項之情形而不拒絕證言者
    ，不得令其具結。同法第一百八十六條第五款規定：證人為被告或自訴人之受僱
    人或同居人者，不得令其具結。此三項規定，於證人與告訴人間，具有同上關係
    之情形，究有無適用？先後判例見解不一，惟參照最高法院二十九年上字第一○
    一一號判例意旨及九十年度第六次刑事庭會議決議（該決議文請參見司法院公報
    第四十三卷第十期第一百二十至第一百二十二頁）結果，並考量現行刑事訴訟法
    並無禁止被害人或告訴人，不得於公訴程序中為證人之規定，因而司法機關如認
    有訊問之必要，自得適用證人之規定，予以傳喚（見司法院十八年院字第一一五
    號解釋、十九年院字第二四五號解釋），而與告訴人具有刑事訴訟法第一百八十
    條第一項第一款規定之關係者，或為告訴人之僱用人或同居人者，對案情之利害
    關係遠不如告訴人本人之密切，則告訴人本人尚不排除得依一般證人令其具結之
    規定，其僱用人或同居人，竟反而不得令其具結，似與上揭解釋意旨，將告訴人
    視同非當事人之證人身分地位意旨，不相契合，故就前揭實務見解爭議，應採否
    定說，亦即本件被告就另案台灣花蓮地方法院檢察署九十年度偵字第五十號妨害
    自由案件，與該案告訴人甲○○間，雖具有刑事訴訟法第一百八十條第一項第一
    款之親屬關係及同居人身分，但仍無拒絕證言、禁止令具結等規定之適用，是其
    如就案情有重要關係之事項，以證人身分供前具結，而為虛偽陳述，自仍難解免
    刑法偽證罪之刑責，合先敘明。
二、訊據被告乙○○固供承於上開時、地，在另案台灣花蓮地方法院檢察署檢察官偵
    查時，供前具結後為上述證詞，然矢口否認有故為偽證之行為，辯稱：伊並未幫
    丙○○開門，也沒有做偽證云云。惟查：右揭事實，迭據告發人丙○○於警訊、
    偵查及本院審理時指陳歷歷，並有上揭偵查案件九十年一月十九日訊問筆錄一份
    附卷可稽。再甲○○因於八十九年十月一日凌晨，見丙○○身處其上址住處三樓
    姪女乙○○之房間內，認丙○○係未經許可，無故侵入其住宅，乃於同日下午四
    時三十分許，至花蓮縣警察局吉安分局對丙○○提出無故侵入住宅之妨害自由告
    訴，此有甲○○警訊筆錄一份存卷可按，然為丙○○所堅決否認，並稱係乙○○
    為其開門讓其進入屋內，並非無故侵入住宅等語，則告發人丙○○於該案件中是
    否應負刑法第三百零六條第一項罪責，全然繫乎丙○○得以進入甲○○上址住處
    之原因，究係因被告乙○○為其開門、抑或如被告所稱係丙○○自行攀爬牆垣踰
    越門窗入內，從而，被告乙○○於案發當日曾否替丙○○開門乙事，自屬於案情
    有重要關係之事項，甚為明灼。第查，本件案發地點即花蓮縣吉安鄉○里○街八
    一號，為二層樓建物，樓頂靠屋後側有加蓋鐵皮屋，有一間二至三坪之房間，即
    被告案發時所居住之房間，另一樓為倉庫，沒有房間，二樓靠近馬路部分有一張
    雙人床，旁邊有沙發電視擺設，並無隔間，後側亦有一張雙人床，二樓頂陡峭，
    不適合攀爬等情，業據本院到場勘驗屬實，並有照片十二張及三個樓層之現場平
    面圖各一份附卷可參，參諸證人即上揭丙○○妨害自由案之告訴人甲○○於本院
    到場勘驗時所證稱：「他（丙○○）不可能爬到頂樓進入被告房間，也不可能從
    後門進入，可能從前面隔鄰之屋簷攀爬，從二樓窗戶進入屋內，再爬上三樓，進
    入被告房間。」等語，可知被告苟欲自外以攀爬方式侵入屋內，其唯一可能途逕
    僅有案發地點二樓前側鄰馬路之窗戶。然質之證人甲○○於偵查中指稱：「我的
    門、窗戶都上鎖，我不知他（按指丙○○）如何進入我家裡。」等語（參見台灣
    花蓮地方法院檢察署九十年度偵字第五十號偵查卷第十頁反面），另其於警訊中
    亦陳稱：門窗都沒有被破壞，伊發現丙○○時，丙○○並沒有帶東西，只有手上
    提著他的拖鞋等語（見甲○○八十九年十月一日警訊筆錄），則縱認告發人丙○○得以攀爬鄰宅屋簷方式接近證人甲○○住處二樓窗戶，勢必因其徒手空拳未帶
    任何工具，且門窗復業已上鎖，而難以侵入屋內，準此，於現場門窗均未遭破壞
    狀況下，如非被告主動下樓為告發人開啟一樓鐵門，實難想像被告循何途逕進入
    屋內，可徵告發人就進入屋內經過所為陳述，應與經驗法則相符，有其可採之處
    。又告發人於案發時因遭甲○○發現，復見甲○○四處搜尋，乃進入被告房內躲
    藏，並以棉被覆蓋己身，且央求被告不要告知甲○○，被告因而俟四處尋找告發
    人未果之甲○○前來詢問時，始告知甲○○告發人當時藏身所在等情，業據被告
    於警訊時供明在卷，觀諸被告於警訊及偵查中所分別證稱：告發人當時有拉伊的
    衣服及棉被，伊覺得告發人有要向伊侵害之意圖等語（見乙○○八十九年十月一
    日警訊筆錄、上揭偵查卷第十頁反面），以及其嗣於本院審理時所供稱：「那時
    我與告發人因之前誣告案件已經感情不佳。」等語（見本院九十一年七月二十三
    日審判筆錄），衡諸常情，案發當時被告既與告發人已彼此對簿公堂而緣散情淡
    ，已無維護告發人必要，復見告發人伸手拉其衣服與棉被，而認告發人顯有侵害
    之意，為保自身安全，理當大聲呼救或迅速悄然下樓，尋求近在咫尺之親人奧援
    ，乃被告卻不此之圖，任由其姑姑甲○○在其房間外奮力搜尋告發人蹤影，均默
    不作聲，迄甲○○臨門探詢，始將其時以棉被罩面之告發人藏身處全盤托出，顯
    與常情有悖，益徵被告於案發時，因於深夜為告發人開啟鐵門在先，為恐遭姑姑
    責罵，原意圖加以隱瞞，嗣見姑姑四處尋找並前來詢問，認已無法掩飾，方坦白
    指出告發人藏身處所，灼然甚明。故被告於上開偵查案件中所為前揭證詞，與實
    情確有不符。綜上各節，被告就告發人得以進入甲○○上址住處之原因之於案情
    有重要關係事項具結後偽證之事證已臻明確，其犯行洵堪認定。
二、核被告所為，係犯刑法第一百六十八條證人於檢察官偵查時，於案情有重要關係
    之事項，供前具結，而為虛偽陳述罪。爰審酌被告之素行、犯罪之動機、目的、
    手段、其行為對於司法偵查權正確行使之危害，暨其犯後之態度等一切情狀，量
    處如主文所示之刑，以示懲儆。
據上論斷，應依刑事訴訟法第二百九十九條第一項前段，刑法第一百六十八條，判決
如主文。
本案經檢察官李豫雙到庭執行職務。
中　　　華　　　民　　　國　　九十一　　年　　　八　　　月　　　六　　　日
                                    台灣花蓮地方法院刑事庭
                                        法  官  陳  世  博
右正本證明與原本無異。
如不服本判決，應於判決送達後十日內向本院提出上訴狀( 應附繕本 )，上訴於
臺灣高等法院花蓮分院。
                                        書記官  連  玫  馨
中　　　華　　　民　　　國　　九十　　　年　　　  　　　月　　　  　　　日
